【裁判字號】    99,訴,236
【裁判日期】    990804
【裁判案由】    違反毒品危害防制條例
【裁判全文】
臺灣雲林地方法院刑事判決               99年度訴字第236號
公  訴  人  臺灣雲林地方法院檢察署檢察官
被      告  甲○○
上列被告因違反毒品危害防制條例案件，經檢察官提起公訴（99
年度毒偵字第349 號），被告於準備程序期日就被訴事實為有罪
陳述，本院進行簡式審判程序，並判決如下：
    主  文
甲○○施用第一級毒品，累犯，處有期徒刑壹年。扣案之第一級
毒品海洛因（合計驗餘淨重陸點伍捌公克）、第二級毒品甲基安
非他命（合計驗餘淨重玖點玖壹肆貳公克），均沒收銷燬之；
包裝前揭海洛因之外包裝袋拾貳個、甲基安非他命之外包裝袋拾
個、毒品分裝匙陸支、電子磅秤壹臺及夾鏈袋壹批，均沒收。
    事  實
一、甲○○前因施用第一、二級毒品案件，經送觀察、勒戒，認
    有繼續施用毒品之情向，再裁定送強制戒治，於民國90年8
    月3 日戒治期滿釋放出所，並由臺灣彰化地方法院檢察署檢
    察官以90年度戒毒偵字第1305、1306、1307、1308號為不起
    訴處分確定。再於前開強制戒治執行完畢釋放後5 年內之95
    年間與96年間，先後因施用第二級毒品案件，經臺灣彰化地
    方法院分別以95年度斗簡字第310 號、以96年度斗簡字第
    278 號各判處有期徒刑6 月確定，並均經減刑為有期徒刑3
    月，於96年7 月16日執行完畢及97年3 月3 日易科罰金執行
    完畢。詎其仍不知悔改，復基於施用第一級毒品海洛因、第
    二級毒品甲基安非他命之犯意，於99年3 月16日下午4 時許
    ，在雲林縣二崙鄉四番地濁水溪堤防邊工寮旁，以將海洛因
    、甲基安非他命置於玻璃球內，點火燒烤後吸食其煙霧之方
    式，一同施第一級毒品海洛因與第二級毒品安非他命1 次。
    嗣於99年3 月16日下午4 時50分許，甲○○在雲林縣二崙鄉
    四番地濁水溪堤防邊工寮內為警緝獲，並當場查獲其所有之
    疑似海洛因粉末13包（毛重10.34 公克，其中1 包經檢驗未
    發現法定毒品成分，其餘12包合計淨重6.65公克，合計驗餘
    淨重6.58公克，空包裝袋重4.02公克）、疑似安非他命顆粒
    13包（毛重44.28 公克，合計淨重40.2436 公克，合計驗餘
    淨重39.9142 公克）、毒品分裝匙6 支、注射針筒21支、電
    子磅秤1 臺及夾鏈袋1 批等物，同日晚間並得其同意，為警
    採集其尿液送驗結果，檢出嗎啡及甲基安非他命之陽性反應
    。
二、案經雲林縣警察局西螺分局報告臺灣雲林地方法院檢察署檢
    察官偵查起訴。
    理  由
一、本件被告所犯為死刑、無期徒刑、最輕本刑為三年以上有期
    徒刑以外之罪，亦非屬高等法院管轄之第一審案件，其於準
    備程序進行中，先就被訴事實為有罪之陳述，經法官告知簡
    式審判程序之旨，並聽取公訴檢察官之意見後，依刑事訴訟
    法第273 條之1 第1 項、第273 條之2 等規定，裁定進行簡
    式審判程序，且不受同法第159 條第1 項、第161 條之2 、
    第161 條之3 、第163 條之1 及第164 條至第170 條所規定
    證據能力認定及調查方式之限制，合先敘明。
二、上開犯罪事實，業經被告於本院審理時坦承不諱，而被告於
    99年3 月16日23時50分許，為警得其同意所採集尿液，經送
    正修科技大學微量研究科技中心檢驗之結果，確呈現嗎啡、
    甲基安非他命陽性反應，此有雲林縣警察局西螺分局毒品犯
    罪嫌疑人尿液檢驗作業管制紀錄、正修科技大學微量研究科
    技中心99年4 月6 日尿液檢驗報告各1 份附卷可稽（偵卷第
    18頁、第19頁）。又當場查獲被告所有疑似海洛因粉末13包
    、疑似安非他命顆粒13包、毒品分裝匙6 支、電子磅秤1 臺
    及夾鏈袋1 批等物，均可為作為佐證，而將扣案白色粉末13
    包（1 包檢驗未含法定毒品成分，其餘12包合計淨重6.65公
    克，合計驗餘淨重6.58公克，空包裝袋總重4.02公克），送
    法務部調查局濫用藥物實驗室鑑定結果，其中12包均含有第
    一級第6 項毒品海洛因成分，此有該局99年4 月2 日調科壹
    字第09923007730 號鑑定書1 份（偵卷第16頁）在卷可參；
    另扣案顆粒13包（合計淨重40.2436 公克，取樣0.0922公克
    【已鑑析用罄】，合計驗餘淨重40.1514 公克），經送往憲
    兵司令部刑事鑑識中心鑑定結果，均檢出甲基安非他命成分
    ，並經再度送驗，檢出甲基安非他命純質淨重29.0719 公克
    （合計淨重39.9934 公克，取樣0.0792公克【已鑑析用罄】
    ，合計驗餘淨重39.9142 公克），此亦有該中心99年5 月12
    日憲直刑鑑字第0990000892號鑑定書、99年7 月12日憲直刑
    鑑字第0990001375號鑑定書各1 份（本院卷第29頁、第34頁
    ）在卷可憑，足認被告之自白與事證相符，堪予採信。再按
    毒品危害防制條例於92年7 月9 日修正公布，自93年1 月9
    日施行，其中第20條將施用毒品之刑事處遇程序，區分為「
    初犯」及「5 年內再犯」、「5 年後再犯」。而依修正後之
    規定，僅限於「初犯」及「5 年後再犯」2 種情形，始應先
    經觀察、勒戒或強制戒治程序。倘被告於5 年內已再犯，經
    依法追訴處罰，縱其第3 次（或第3 次以上）再度施用毒品
    之時間，在初犯經觀察、勒戒或強制戒治執行完畢釋放5 年
    以後，已不合於「5 年後再犯」之規定，且因已於「5 年內
    再犯」，顯見其再犯率甚高，原實施觀察、勒戒或強制戒治
    ，已無法收其實效，即應依該條例第10條處罰（最高法院95
    年度第7 次刑事庭會議決議參照）。經查，被告前因施用毒
    品案件，經送觀察、勒戒，認有繼續施用毒品之情向，再裁
    定送強制戒治，於90年8 月3 日戒治期滿釋放出所，並由臺
    灣彰化地方法院檢察署檢察官以90年度戒毒偵字第1305、
    1306、1307、1308號為不起訴處分確定。又於前開強制戒治
    執行完畢釋放後5 年內之95年與96年間，先後因施用第二級
    毒品案件，經臺灣彰化地方法院分別以95年度斗簡字第310
    號、以96年度斗簡字第278 號各判處有期徒刑6 月確定，並
    均經減刑為有期徒刑3 月，於96年7 月16日執行完畢及97年
    3 月3 日易科罰金執行完畢，此有臺灣高等法院被告前案紀
    錄表1 份附卷可參，是本件被告雖係於受觀察、勒戒執行完
    畢後5 年後，再犯本件毒品危害防制條例第10條第1 項、第
    2 項之罪，惟因前述5 年內曾另再犯施用毒品罪名而屬3 犯
    以上，經依法予以追訴，事證明確，被告犯行均堪以認定，
    應依法論科。
三、論罪科刑：
  (一)按持有毒品之低度行為，應為施用之高度行為所吸收，不另
    論罪，惟98年5 月20日毒品危害防制條例第11條修正後，除
    已將持有毒品種類作為處罰依據，亦將持有毒品行為依數量
    多寡分別處罰，顯見立法者有意以持有毒品數量，作為評價
    持有毒品行為不法內涵高低之標準，而據此修訂持有毒品罪
    之法定刑，俾使有所區隔，是行為人持有毒品數量達法定標
    準以上者，自較之於僅持有少量毒品之不法內涵高，法定刑
    亦隨之提升，縱令行為人係為供個人施用而1 次購入，該行
    為之不法內涵亦已非原本施用毒品行為所得涵蓋，自不得拘
    泥以往之見解，置行為與刑度之輕重於不顧，而應本諸行為
    不法內涵高低為判斷標準，認持有逾量毒品行為之重度行為
    吸收施用毒品之輕度行括方屬妥適，臺灣高等法院暨所屬法
    院98年11月11日98年座談會決議亦同次見解。而本件被告持
    有之第二級毒品甲基安非他命13包，純質淨重達29.0719 公
    克，超過上開同條第4 項所規定之20公克，有憲兵司令部刑
    事鑑識中心99年7 月12日憲直刑鑑字第0990001375號鑑定書
    1 份（本院卷第34頁）可憑，應論以毒品危害防制條例第11
    條第4 項之罪。
  (二)核被告所為，係犯毒品危害防制條例第10條第1 項之施用第
    一級毒品罪與同條例第11條第4 項之持有逾量第二級毒品罪
    。被告持有第一級毒品之低度行為，則為施用之高度犯行所
    吸收，不另論罪。
  (三)被告持有毒品海洛因、甲基安非他命，並將海洛因、甲基安
    非他命混合置於玻璃球內燒烤吸食其煙霧方式一同施用，係
    一行為觸犯數罪名，應依刑法第55條想像競合犯之規定，從
    一重之施用第一級毒品罪論處。公訴意旨認被告係分別施用
    第一、二級毒品，應予分論併罰，容有未洽。
  (四)又被告有如事實欄所記載之前科紀錄，此有臺灣高等法院被
    告前案紀錄表1 份附卷足憑，其於有期徒刑執行完畢後，5
    年內故意再犯本件有期徒刑以上之罪，為累犯，應依刑法第
    47條第1 項加重其刑。
  (五)爰審酌被告前曾因施用毒品，經送觀察勒戒及論罪科刑執行
    完畢，仍不思戒絕毒癮、革除惡習，顯未能深切悔改並記取
    教訓，惟念施用毒品，本質上仍屬自我戕害身心健康之行為
    ，尚未有嚴重破壞社會秩序或侵害他人權益之情形，且被告
    犯後能坦承犯行，態度尚佳，暨被告自陳入監執行前尚有工
    作等一切情狀，量處如主文所示之刑。
  (六)另扣案海洛因12包（合計淨重6.65公克，合計驗餘淨重6.58
    公克，空包裝袋重4.02公克）、甲基安非他命13包（毛重44
    .28 公克，合計淨重40.2436 公克，驗餘淨重39.9142 公克
    ），係屬第一級、第二級毒品，不問屬於犯人與否，應依毒
    品危害防制條例第18條第1 項前段之規定，沒收銷燬之。另
    包裹前揭海洛因之空包裝袋12個、甲基安非他命之空包裝袋
    13個，並非不可與毒品本身分離，係用於包裹毒品，具有避
    免裸露受潮及方便攜帶之功能；毒品分裝匙6 支、電子磅秤
    1 臺及夾鏈袋1 批等物，為被告施用毒品時供其分裝毒品、
    秤重使用，且均為被告所有，業據被告供認在卷（本院卷第
    54頁正反面），爰依刑法第38條第1 項第2 款之規定，均沒
    收之。另注射針筒21支，非被告所有，亦無證據證明係供被
    告犯罪所用之物，爰不宣告沒收，附此敘明。
四、據上論斷，應依刑事訴訟法第273 條之1 第1 項、第299 條
    第1 項前段，毒品危害防制條例第10條第1 項、第11條第4
    項、第18條第1 項前段，刑法第11條前段、第55條、第47條
    第1 項、第38條第1 項第2 款，判決如主文。
本案經檢察官陳詠薇到庭執行職務。
中    華    民    國    99    年    8     月    4     日
                  刑事第三庭    法  官  蕭雅毓
以上正本證明與原本無異。
如不服本判決應於收受判決後10日內向本院提出上訴書狀，並應
敘述具體理由；其未敘述上訴理由者，應於上訴期間屆滿後20日
內向本院補提理由書（均須按他造當事人之人數附繕本）。「切
勿逕送上級法院」。
                                書記官  鍾宜津
中    華    民    國    99    年    8     月    4     日
附錄本案論罪科刑法條全文：
毒品危害防制條例第10條
施用第一級毒品者，處 6 月以上 5 年以下有期徒刑。
施用第二級毒品者，處 3 年以下有期徒刑。
毒品危害防制條例第11條
持有第一級毒品者，處 3 年以下有期徒刑、拘役或新臺幣 5 萬
元以下罰金。
持有第二級毒品者，處 2 年以下有期徒刑、拘役或新臺幣 3 萬
元以下罰金。
持有第一級毒品純質淨重十公克以上者，處 1 年以上 7 年以下
有期徒刑，得併科新臺幣 1 百萬元以下罰金。
持有第二級毒品純質淨重二十公克以上者，處 6 月以上 5 年以
下有期徒刑，得併科新臺幣 70 萬元以下罰金。
持有第三級毒品純質淨重二十公克以上者，處 3 年以下有期徒
刑，得併科新臺幣 30 萬元以下罰金。
持有第四級毒品純質淨重二十公克以上者，處 1 年以下有期徒
刑，得併科新臺幣 10 萬元以下罰金。
持有專供製造或施用第一級、第二級毒品之器具者，處 1 年以
下有期徒刑、拘役或新臺幣 1 萬元以下罰金。

司法院資訊處製作；財團法人民間司法改革基金會備份。
